---
title: "non_climate_data_process"
format: html
editor: visual
---

```{r importing essential library}
library(tidyverse)
library(readxl)
```

## 1. Exposure

ข้อมูลด้านนี้มีจำนวน 4 ตัวชี้วัด จำแนกเป็นระดับโรงเรียนและเขตพื้นที่การศึกษา

### 1.1 ระยะทางและความเป็นโรงเรียนทุรกันดาร

มีจำนวน 2 ตัวชี้วัด ได้แก่

- ระยะทางระหว่างโรงเรียนกับอำเภอเมือง

- ความเป็นโรงเรียนพื้นที่ห่างไกล ทุรกันดาร


#### จัดการข้อมูลภูมิหลังโรงเรียนและระยะทางจากโรงเรียนไปยังอำเภอ

```{r importing data}
### ข้อมูลพื้นฐานโรงเรียน และระยะทางระหว่างโรงเรียนกับอำเภอเมือง
sch_bg <- read_excel("/Users/choat/Library/CloudStorage/OneDrive-ChulalongkornUniversity/Documents/งานวิจัย/unicef/data/ข้อมูลพื้นฐานโรงเรียน สพฐ./ข้อมูลดิบพื้นฐานโรงเรียน สพฐ..xlsx")

sch_dist <- read_csv("/Users/choat/Library/CloudStorage/OneDrive-ChulalongkornUniversity/Documents/งานวิจัย/unicef/data/ข้อมูลพื้นฐานโรงเรียน สพฐ./Schooldistance.csv")
```


จัดกระทำข้อมูล

```{r}
### ข้อมูลพื้นฐานโรงเรียน สพฐ.
sch_data_bg <- sch_bg %>% 
  select(areacode, 
         `กระทรวง`,
         `ชื่อโรงเรียน`,
         `ชื่ออำเภอ`,
         `ชื่อจังหวัด`,`ชื่อเขต`)  %>% 
  rename(area_code = 1,
         school_code = 2,
         school_name = 3,
         amphor = 4,
         province = 5,
         affiliation = 6) %>% 
  mutate(school_code = as.numeric(school_code)) |> 
  filter(affiliation != "สำนักบริหารงานการศึกษาพิเศษ")

### ข้อมูลรหัสเขตพื้นที่การศึกษา
sch_data_areacode <- sch_data_bg |> 
  select(area_code, affiliation) |> 
  group_by(area_code,affiliation) |> count()
```


```{r}
### ข้อมูลระยะทางระหว่างโรงเรียนกับอำเภอเมือง
sch_data_dist <- sch_dist %>% 
  select(`รหัส.10.หลัก`,
         dist.from.disrict) %>% 
  rename(school_code = 1,
         distance_from_district = 2) 

sch_data_dist |> 
  mutate(distance_from_district = as.numeric(distance_from_district)) |> 
  summary()

sch_data_dist <- sch_data_dist |> 
  mutate_at(vars("school_code", "distance_from_district"), as.numeric) |> 
  #mutate(hard_to_reach = ifelse(is.na(hard_to_reach) == T, "ไม่ยุ่งยาก",
  #                              hard_to_reach)) %>% 
  mutate(distance_from_district = ifelse(distance_from_district <0, 13.3, 
                                         distance_from_district)) %>% 
  mutate(distance_from_district = ifelse(school_code == "1010720094", 3.2,
                                         distance_from_district)) %>% 
  mutate(distance_from_district = ifelse(school_code == "1010720101", 4.2,
                                         distance_from_district)) %>% 
  mutate(distance_from_district = ifelse(school_code == "1012230164", 3.2,
                                         distance_from_district)) %>% 
  mutate(distance_from_district = ifelse(school_code == "1010720007", 1.3,
                                         distance_from_district)) %>%   
  mutate(distance_from_district = ifelse(school_code == "1010720033", 2.0,
                                         distance_from_district)) %>%  
  mutate(distance_from_district = ifelse(school_code == "1010720104", 4.7,
                                         distance_from_district)) %>%  
  mutate(distance_from_district = ifelse(school_code == "1010720114", 4.5,
                                         distance_from_district)) |> 
  mutate(distance_from_district = ifelse(school_code == "1017610009", 3.7,
                                         distance_from_district)) |>
  mutate(distance_from_district = ifelse(school_code == "1042520235", 1.0,
                                         distance_from_district)) |> 
  mutate(distance_from_district = ifelse(school_code == "1042520235", 1.0,
                                         distance_from_district)) |> 
  mutate(distance_from_district = ifelse(school_code %in% c(1024070064, 1035430129, 1040050073, 1066350136, 1092140338), 0.5, distance_from_district))   |>
  mutate(distance_from_district = ifelse(school_code == "1047540247", 4.2, distance_from_district)) |> 
  mutate(distance_from_district = ifelse(school_code %in% c(1050131016, 1049730150), 0.41, distance_from_district)) |>
  mutate(distance_from_district = ifelse(school_code %in% c(1050130290), 26.3, distance_from_district)) |>
  mutate(distance_from_district = ifelse(school_code %in% c(1050130349), 80.8, distance_from_district)) |> 
  mutate(distance_from_district = ifelse(school_code %in% c(1080210063), 23.3, distance_from_district)) |> 
  mutate(distance_from_district = ifelse(school_code %in% c(1054390067), 0.35, distance_from_district)) |> 
  mutate(distance_from_district = ifelse(school_code %in% c(1076370270), 55, distance_from_district)) |> 
  mutate(distance_from_district = ifelse(school_code %in% c(1019600252), 4.0, distance_from_district)) |>                        
  mutate(distance_from_district = ifelse(school_code %in% c(1050130126), 61.7, distance_from_district)) |> 
  mutate(distance_from_district = ifelse(school_code %in% c(1050130343), 42.5, distance_from_district)) |> 
  mutate(distance_from_district = ifelse(school_code %in% c(1050130345), 64, distance_from_district))
  
sch_data_dist <- sch_data_dist |> 
  mutate(distance_from_district = ifelse(school_code %in% c(1050131062), 85, distance_from_district)) |> 
  mutate(distance_from_district = ifelse(school_code %in% c(1053690112), 46.6, distance_from_district)) |>  
  mutate(distance_from_district = ifelse(school_code %in% c(1054390152), 50, distance_from_district)) |>  
  mutate(distance_from_district = ifelse(school_code %in% c(1057120005), 52, distance_from_district)) |>    
  mutate(distance_from_district = ifelse(school_code %in% c(1057120011), 54, distance_from_district)) |>     
  mutate(distance_from_district = ifelse(school_code %in% c(1058420107), 130, distance_from_district)) |>   
  mutate(distance_from_district = ifelse(school_code %in% c(1058420125), 65.3, distance_from_district)) |>   
  mutate(distance_from_district = ifelse(school_code %in% c(1058420077), 71, distance_from_district)) |>   
  mutate(distance_from_district = ifelse(school_code %in% c(1058420077), 34, distance_from_district)) |>    
  mutate(distance_from_district = ifelse(school_code %in% c(1058420040), 26.6, distance_from_district)) |>  
  mutate(distance_from_district = ifelse(school_code %in% c(1058420167), 70, distance_from_district)) |>  
  mutate(distance_from_district = ifelse(school_code %in% c(1058420168), 66, distance_from_district)) |>  
  mutate(distance_from_district = ifelse(school_code %in% c(1058420168), 66, distance_from_district)) |>  
  mutate(distance_from_district = ifelse(school_code %in% c(1058420322), 36, distance_from_district)) |>  
  mutate(distance_from_district = ifelse(school_code %in% c(1062040128), 62, distance_from_district)) |>  
  mutate(distance_from_district = ifelse(school_code %in% c(1062040128), 62, distance_from_district)) |>  
  mutate(distance_from_district = ifelse(school_code %in% c(1063160183), 43.1, distance_from_district)) |>  
  mutate(distance_from_district = ifelse(school_code %in% c(1071020088), 69.2, distance_from_district)) |> 
  mutate(distance_from_district = ifelse(school_code %in% c(1090550074), 2.7, distance_from_district))



sch_data_dist |> summary()       
sch_data_dist |> filter(distance_from_district > 50 , distance_from_district <=100) |> pull(school_code) ->temp
sch_data_bg |> filter(school_code %in% temp) |> data.frame()
sch_data_dist |> 
  ggplot(aes(x=distance_from_district))+
  geom_histogram(col = "white")

### ข้อมูลระยะทางระหว่างโรงเรียนกับอำเภอเมืองรายโรงเรียน
sch_data <- left_join(sch_data_bg , sch_data_dist, by = "school_code")
```


#### จัดการข้อมูลความเป็นโรงเรียนพืนที่ห่างไกลทุรกันดาร

ข้อมูลโรงเรียนทุรกันดารใช้ข้อมูลจากบัญชีรายชื่อสถานศึกษาที่ตั้งในพื้นที่ลักษณะพิเศษ (พื้นที่สูงในถิ่นทุรกันดาร) แนบท้ายประกาศสํานักงานคณะกรรมการการศึกษาขั้นพื้นฐาน ประกาศ ณ วันที่ 10 สิงหาคม พ.ศ. 2565


```{r}
sch_hard <- read_excel("/Users/choat/Library/CloudStorage/OneDrive-ChulalongkornUniversity/Documents/งานวิจัย/unicef/data/schools_info_all_2.xlsx")
glimpse(sch_hard)
sch_hard <- sch_hard %>% 
  rename(school_code = 2,
        type_of_hard = 7,
         hard_to_reach = 8) %>% 
  select(school_code, type_of_hard,hard_to_reach) %>% 
  mutate(school_code = as.numeric(school_code))

sch_hard %>% head()
sch_data_joined <- sch_data %>% left_join(sch_hard, by  = "school_code") 
sch_data_joined |> count(type_of_hard)
sch_data_joined |> count(hard_to_reach)
#### --- เขียนถึงตรงนี้ !!!
sch_data_joined <- sch_data_joined |> 
  mutate(hard_to_reach = ifelse(is.na(hard_to_reach)==T,"ไม่ยุ่งยาก",hard_to_reach)) |> 
  mutate(type_of_hard = ifelse(is.na(type_of_hard)==T,"none",type_of_hard)) |> 
  mutate_at(vars(hard_to_reach, type_of_hard), factor)

glimpse(sch_data)

sch_data_amphor <- sch_data_joined |> 
  group_by(province, amphor, type_of_hard, hard_to_reach) |> 
  summarise(avg_dist_from_district = mean(distance_from_district, na.rm = T),
            sd_dist_from_district = sd(distance_from_district, na.rm = T),
            n=n()) |> 
  arrange(amphor, avg_dist_from_district)
```


### 1.2  การเดินทางมาโรงเรียนของนักเรียน

http://www.bopp.go.th/?page_id=3544

- ข้อมูลเกี่ยวกับการเดินทางมาโรงเรียนของนักเรียนจะใช้ข้อมูลในปีการศึกษา 2564 - 2566 โดยจะเป็นข้อมูลระดับเขตพื้นที่การศึกษา 

- ใช้ข้อมูลจำนวนนักเรียนรายเขตพื้นที่การศึกษา ปีการศึกษา 2564 - 2566 ด้วยเพื่อนำมาใช้เป็น total ในการหาร้อยละ

#### ปีการศึกษา 2566 
```{r}
### Importing data
#### 1 ---
student_to_sch66 <- read_csv("/Users/choat/Library/CloudStorage/OneDrive-ChulalongkornUniversity/Documents/งานวิจัย/unicef/data/ข้อมูลพื้นฐานโรงเรียน สพฐ./การเดินทางมาโรงเรียน/เดินทาง_2566.csv")

student_total66 <- read_csv("/Users/choat/Library/CloudStorage/OneDrive-ChulalongkornUniversity/Documents/งานวิจัย/unicef/data/ข้อมูลพื้นฐานโรงเรียน สพฐ./จำนวนนักเรียนและห้องเรียนทั้งหมด/จำนวนนักเรียน_ห้องเรียน2566.csv")
  
student_to_sch66 <- student_to_sch66 |> 
  filter(is.na(`ชื่อเขต`)==F) |> 
  rename(area_name = `ชื่อเขต`,
          type = `ประเภท`) |> 
  filter(area_name != "สำนักบริหารงานการศึกษาพิเศษ") |> 
  select(area_name, type, `รวมประถม`, `รวมม.ต้น`,`รวมม.ปลายและเทียบเท่า`) |> 
  rename(primary = 3,
         second1 = 4,
         second2 = 5) |>
  mutate(second = second1+second2) |> 
  select(-second1, -second2) |> 
  pivot_longer(cols = 3:4, names_to = "student_level", values_to = "num_student") |> 
  mutate(student_level = ifelse(student_level == "primary", "ประถมศึกษา", "มัธยมศึกษา")) |> 
  mutate(year = 2566, .before = "area_name") |> 
  filter(type %in% c("นักเรียนอยู่ห่างเกิน 3 กม.",
                     "เดินเท้า")) |> 
  mutate(area_name = str_trim(area_name))



student_total66 <- student_total66 |> 
  select(-1) |> 
  rename(area_name = 1,
        gender = 2,
        primary = 3,
        second1 = 4,
        second2 = 5) |> 
  fill(area_name, .direction = "down") |> 
  mutate(area_name = str_trim(area_name)) |> 
  mutate(second = second1+second2) |> 
  select(-second1, -second2, -Total) |> 
  filter(!gender %in% c("ชาย","หญิง","ห้อง")) |> 
  select(-gender) |> 
  pivot_longer(cols = 2:3, names_to = "student_level", values_to = "total") |> 
  mutate(student_level = ifelse(student_level == "primary", "ประถมศึกษา", "มัธยมศึกษา")) |> 
  #mutate(area_name = str_remove(area_name, "\\s+(?=เขต)")) |> 
  mutate(year = 2566, .before = "area_name") |> 
  filter(total != 0)


student_to_sch66 |> summary()

student_total66 |> summary()

student_travel_tosch66 <- student_total66 |> 
  left_join(student_to_sch66, by = join_by("area_name","student_level")) |> 
  select(-year.y) |> 
  rename(year = year.x,
          total_student = total) |> 
  select(year, area_name, student_level, type, total_student, num_student) |> 
  mutate(percent_student = num_student*100/total_student)
  
student_travel_tosch66 |> summary()
```

#### ปีการศึกษา 2565

```{r}
student_to_sch65 <- read_csv("/Users/choat/Library/CloudStorage/OneDrive-ChulalongkornUniversity/Documents/งานวิจัย/unicef/data/ข้อมูลพื้นฐานโรงเรียน สพฐ./การเดินทางมาโรงเรียน/เดินทาง_2565.csv")

student_total65 <- read_csv("/Users/choat/Library/CloudStorage/OneDrive-ChulalongkornUniversity/Documents/งานวิจัย/unicef/data/ข้อมูลพื้นฐานโรงเรียน สพฐ./จำนวนนักเรียนและห้องเรียนทั้งหมด/จำนวนนักเรียน_ห้องเรียน2565.csv")

student_to_sch65 <- student_to_sch65 |> 
 # filter(is.na(`ชื่อเขต`)==F) |> 
  rename(area_name = `ชื่อเขต`,
          type = `ประเภท`) |> 
  filter(area_name != "สำนักบริหารงานการศึกษาพิเศษ") |> 
  select(area_name, type, `รวมประถม`, `รวม ม.ต้น`,`รวม ม.ปลายและเทียบเท่า`) |> 
  rename(primary = 3,
         second1 = 4,
         second2 = 5) |>
  mutate(second = second1+second2) |> 
  select(-second1, -second2) |> 
  pivot_longer(cols = 3:4, names_to = "student_level", values_to = "num_student") |> 
  mutate(student_level = ifelse(student_level == "primary", "ประถมศึกษา", "มัธยมศึกษา")) |> 
  mutate(year = 2565, .before = "area_name") |> 
  filter(type %in% c("นักเรียนอยู่ห่างเกิน 3 กม.",
                     "เดินเท้า")) |> 
  mutate(area_name = str_trim(area_name)) 

student_to_sch65|> filter(str_detect(area_name,"ตรัง"))

student_total65 <- student_total65 |> 
  select(-1) |> 
  rename(area_name = 1,
        gender = 2,
        primary = 3,
        second1 = 4,
        second2 = 5,
        Total = 6) |> 
  fill(area_name, .direction = "down") |> 
  mutate(area_name = str_trim(area_name)) |> 
  mutate(second = second1+second2) |> 
  select(-second1, -second2, -Total) |> 
  filter(!gender %in% c("ชาย","หญิง","ห้อง")) |> 
  select(-gender) |> 
  pivot_longer(cols = 2:3, names_to = "student_level", values_to = "total") |> 
  mutate(student_level = ifelse(student_level == "primary", "ประถมศึกษา", "มัธยมศึกษา"))  |> 
  filter(total != 0) |> 
  mutate(area_name = str_trim(area_name)) 

  #|> 
  #mutate(area_name = str_remove(area_name, "\\s+(?=เขต)"))

student_travel_tosch65 <- student_total65 |> 
  left_join(student_to_sch65, by = join_by("area_name","student_level")) |> 
  rename(total_student = total) |> 
  select(year, area_name, student_level, type, total_student, num_student) |> 
  mutate(percent_student = num_student*100/total_student)

student_travel_tosch65 |> summary()
```


#### ปีการศึกษา 2564

```{r}
student_to_sch64 <- read_csv("/Users/choat/Library/CloudStorage/OneDrive-ChulalongkornUniversity/Documents/งานวิจัย/unicef/data/ข้อมูลพื้นฐานโรงเรียน สพฐ./การเดินทางมาโรงเรียน/เดินทาง_2564.csv")

student_total64 <- read_csv("/Users/choat/Library/CloudStorage/OneDrive-ChulalongkornUniversity/Documents/งานวิจัย/unicef/data/ข้อมูลพื้นฐานโรงเรียน สพฐ./จำนวนนักเรียนและห้องเรียนทั้งหมด/จำนวนนักเรียน_ห้องเรียน2564.csv")



student_to_sch64 <- student_to_sch64 |> 
 # filter(is.na(`ชื่อเขต`)==F) |> 
  rename(area_name = `ชื่อเขต`,
          type = `ประเภท`) |> 
  select(-1) |> 
  fill(area_name, .direction = "down") |> 
  filter(area_name != "สำนักบริหารงานการศึกษาพิเศษ") |> 
  select(area_name, type, `รวมประถม`, `รวมมัธยม`,`รวม`) |> 
  rename(primary = 3,
         second = 4,
         total = 5) |>
  select(-total) |> 
  pivot_longer(cols = 3:4, names_to = "student_level", values_to = "num_student") |> 
  mutate(student_level = ifelse(student_level == "primary", "ประถมศึกษา", "มัธยมศึกษา")) |> 
  mutate(year = 2564, .before = "area_name") |> 
  filter(type %in% c("รวมทั้งสิ้น",
                     "เดินเท้า")) |> 
  mutate(type = ifelse(type == "รวมทั้งสิ้น","นักเรียนอยู่ห่างเกิน 3 กม.", type)) |> 
  mutate(area_name = str_trim(area_name)) |> 
  mutate(area_name = str_replace(area_name,"ตรัง กระบี่","ตรัง-กระบี่"))


student_total64 <- student_total64 |> 
  select(-1) |> 
  rename(area_name = 1,
        gender = 2,
        primary = 3,
        second1 = 4,
        second2 = 5,
        Total = 6) |> 
  fill(area_name, .direction = "down") |> 
  mutate(area_name = str_trim(area_name)) |> 
  mutate(second = second1+second2) |> 
  select(-second1, -second2, -Total) |> 
  filter(!gender %in% c("ชาย","หญิง","ห้อง")) |> 
  select(-gender) |> 
  pivot_longer(cols = 2:3, names_to = "student_level", values_to = "total") |> 
  mutate(student_level = ifelse(student_level == "primary", "ประถมศึกษา", "มัธยมศึกษา")) |> 
  filter(total != 0) |> 
  mutate(area_name = str_trim(area_name)) |> 
  mutate(area_name = str_replace(area_name,"ตรัง กระบี่","ตรัง-กระบี่"))



student_travel_tosch64 <- student_total64 |> 
  left_join(student_to_sch64, by = join_by("area_name","student_level")) |> 
  rename(total_student = total) |> 
  select(year, area_name, student_level, type, total_student, num_student) |> 
  mutate(percent_student = num_student*100/total_student)

student_travel_tosch64 |> filter(is.na(num_student)== T)

```

#### รวมข้อมูลการเดินทางของนักเรียนทั้ง 3 ปีเข้าด้วยกัน

```{r}
student_to_sch_data <- 
  bind_rows(student_travel_tosch66, student_travel_tosch65, student_travel_tosch64)

student_to_sch_data |> summary()


student_to_sch_data <- student_to_sch_data |> 
  mutate(province = area_name, .after = "year") |> 
  mutate(province = str_remove(province, "สพป\\.")) |>
  mutate(province = str_remove(province, "สพม\\.")) |> 
  mutate(province = str_remove(province, "เขต\\s*\\d+")) |> 
  mutate(province = str_trim(province)) 

student_to_sch_data |> 
  select(year, area_name, student_level, type, percent_student)
```


## 2. Sensitivity

### 2.1 Onet

ข้อมูลที่ใช้คือ Onet ปี 59-64

```{r}
excel_sheets("/Users/choat/Library/CloudStorage/OneDrive-ChulalongkornUniversity/Documents/งานวิจัย/learning loss/LearningLossProject/dataset/SCORE_BY_SCHOOL_2560-2564.xlsx")

onet_p6 <- read_excel("/Users/choat/Library/CloudStorage/OneDrive-ChulalongkornUniversity/Documents/งานวิจัย/learning loss/LearningLossProject/dataset/SCORE_BY_SCHOOL_2560-2564.xlsx",
                      sheet = "P6_SCORE_BY_SCHOOL_60_64")

onet_m3 <- read_excel("/Users/choat/Library/CloudStorage/OneDrive-ChulalongkornUniversity/Documents/งานวิจัย/learning loss/LearningLossProject/dataset/SCORE_BY_SCHOOL_2560-2564.xlsx",
                      sheet = "M3_SCORE_BY_SCHOOL_60_64")

onet_m6 <- read_excel("/Users/choat/Library/CloudStorage/OneDrive-ChulalongkornUniversity/Documents/งานวิจัย/learning loss/LearningLossProject/dataset/SCORE_BY_SCHOOL_2560-2564.xlsx",
                      sheet = "M6_SCORE_BY_SCHOOL_60_64")

p6 <- onet_p6 %>% 
  rename(year =1,
         student_level = 3,
         school_code = 4,
         school_name = 5,
         amphor = `ชื่ออำเภอ`,
         province = `ชื่อจังหวัด`,
         affilication1 = 7,
         affilication2 = `ชื่อสังกัด`,
         location = `ในเมือง/นอกเมือง`,
         subject = `ชื่อวิชา`,
         mean_score = `ค่าเฉลี่ย`,
         median_score = `มัธยฐาน`) %>% 
  select(year, student_level, school_code, school_name, amphor, province, affilication1, affilication2, location, subject, mean_score, median_score) |> 
  filter(affilication2 == "สำนักงานคณะกรรมการการศึกษาขั้นพื้นฐาน")
  

m3 <- onet_m3 %>% 
  rename(year =1,
         student_level = 3,
         school_code = 4,
         school_name = 5,
         amphor = `ชื่ออำเภอ`,
         province = `ชื่อจังหวัด`,
         affilication1 = 7,
         affilication2 = `ชื่อสังกัด`,
         location = `ในเมือง/นอกเมือง`,
         subject = `ชื่อวิชา`,
         mean_score = `ค่าเฉลี่ย`,
         median_score = `มัธยฐาน`) %>% 
  select(year, student_level, school_code, school_name, amphor, province, affilication1, affilication2, location, subject, mean_score, median_score) |> 
  filter(affilication2 == "สำนักงานคณะกรรมการการศึกษาขั้นพื้นฐาน")

m6 <- onet_m6 %>% 
  rename(year =1,
         student_level = 3,
         school_code = 4,
         school_name = 5,
         amphor = `ชื่ออำเภอ`,
         province = `ชื่อจังหวัด`,
         affilication1 = 7,
         affilication2 = `ชื่อสังกัด`,
         location = `ในเมือง/นอกเมือง`,
         subject = `ชื่อวิชา`,
         mean_score = `ค่าเฉลี่ย`,
         median_score = `มัธยฐาน`) %>% 
  select(year, student_level, school_code, school_name, amphor, province, affilication1, affilication2, location, subject, mean_score, median_score) %>% 
  mutate_at(vars("year", "school_code", "mean_score", "median_score"), as.numeric) |> 
  filter(affilication2 == "สำนักงานคณะกรรมการการศึกษาขั้นพื้นฐาน")
```


```{r}
### สร้างฟังก์ชันสำหรับทำ PCA และสกัดองค์ประกอบแรกออกมา
my_pca <- function(data) {
  pca_result <- prcomp(data %>% select(math, thai, eng, sci), scale. = TRUE)
  first_component <- pca_result$x[, 1]
  return(first_component)
}
#### ---- !!! ทำถึงตรงนี้
onet_p6 <- p6 |>
  select(year, province, amphor, school_code, school_name, subject, mean_score) |> 
  group_by(year) |> 
  pivot_wider(names_from = "subject", values_from = "mean_score") |> 
  rename(sci = 6,
         thai = 7,
         eng = 8,
         math = 9) %>% 
  drop_na() |> 
  nest() |> 
  mutate(ach_score = map(data, my_pca)) |> 
  unnest(cols = c(data, ach_score)) |> 
  group_by(year, province, amphor) |> 
  summarise(across(c("thai","eng","math","sci","ach_score"),
            list(
                avg = ~mean(.x, na.rm = T), 
                median = ~median(.x, na.rm = T)),
            .names = "{fn}_{col}")) |>
  ungroup() |> 
  mutate(student_level = "ประถมศึกษาปีที่ 6",
          .before = "year")

onet_m3 <- m3 |>
  select(year, province, amphor, school_code, school_name, subject, mean_score) |> 
  group_by(year) |> 
  pivot_wider(names_from = "subject", values_from = "mean_score") |> 
  rename(sci = 6,
         thai = 7,
         eng = 8,
         math = 9) %>% 
  drop_na() |> 
  nest() |> 
  mutate(ach_score = map(data, my_pca)) |> 
  unnest(cols = c(data, ach_score)) |> 
  group_by(year, province, amphor) |> 
  summarise(across(c("thai","eng","math","sci","ach_score"),
            list(
                avg = ~mean(.x, na.rm = T), 
                median = ~median(.x, na.rm = T)),
            .names = "{fn}_{col}")) |>
  ungroup() |> 
  mutate(student_level = "มัธยมศึกษาปีที่ 3",
          .before = "year")

onet_m6 <- m6 |>
  select(year, province, amphor, school_code, school_name, subject, mean_score) |> 
  group_by(year) |> 
  pivot_wider(names_from = "subject", values_from = "mean_score") |> 
  rename(sci = 6,
         thai = 7,
         eng = 8,
         math = 9) %>% 
  drop_na() |> 
  nest() |> 
  mutate(ach_score = map(data, my_pca)) |> 
  unnest(cols = c(data, ach_score)) |> 
  group_by(year, province, amphor) |> 
  summarise(across(c("thai","eng","math","sci","ach_score"),
            list(
                avg = ~mean(.x, na.rm = T), 
                median = ~median(.x, na.rm = T)),
            .names = "{fn}_{col}")) |>
  ungroup() |> 
  mutate(student_level = "มัธยมศึกษาปีที่ 6",
          .before = "year") 

onet_score <- bind_rows(onet_p6,
                        onet_m3,
                        onet_m6)

onet_m6$median_ach_score |> sd()
```


## 3. Adaptive Capacity

### 3.1 ฐานะยากจน

#### ปีการศึกษา 2566

```{r}
poor_66 <- read_csv("/Users/choat/Library/CloudStorage/OneDrive-ChulalongkornUniversity/Documents/งานวิจัย/unicef/data/ข้อมูลพื้นฐานโรงเรียน สพฐ./ความด้อยโอกาสของนักเรียน/ด้อยโอกาส2566.csv")

student_total66 <- read_csv("/Users/choat/Library/CloudStorage/OneDrive-ChulalongkornUniversity/Documents/งานวิจัย/unicef/data/ข้อมูลพื้นฐานโรงเรียน สพฐ./จำนวนนักเรียนและห้องเรียนทั้งหมด/จำนวนนักเรียน_ห้องเรียน2566.csv")
  
student_total66 <- student_total66 |> 
  select(-1) |> 
  rename(area_name = 1,
        gender = 2,
        primary = 3,
        second1 = 4,
        second2 = 5) |> 
  fill(area_name, .direction = "down") |> 
  filter(gender == "รวม") |> 
  mutate(area_name = str_trim(area_name)) |> 
  select(area_name, Total) |> 
  #mutate(area_name = str_remove(area_name, "\\s+(?=เขต)")) |> 
  mutate(year = 2566, .before = "area_name") 


poor_66 |> 
  rename(area_name1 = 1,
         area_name2 = last_col(),
         poor_type = 2,
         total_male =3,
         total_female=4,
         total = 5) |> 
  filter(area_name2 != "สำนักบริหารงานการศึกษาพิเศษ") |> 
  filter(poor_type %in% c("เด็กยากจน", "เด็กถูกบังคับให้ขายแรงงาน",
                          "เด็กที่อยู่ในธุรกิจทางเพศ",
                          "ทำงานรับผิดชอบตนเองและครอบครัว")) |> 
 # filter(str_detect(area_name2, "สพม.กรุงเทพมหานคร เขต 1"))
  group_by(area_name2) |> 
  summarise(num_poor = sum(total)) |> 
  ungroup() |> 
  rename(area_name = 1) |> 
  mutate(area_name = str_trim(area_name)) -> temp

temp |> filter(str_detect(area_name, "กระบี่"))

student_poor66<- student_total66 |> 
  left_join(temp , by = "area_name") |> 
  mutate(percent_poor = num_poor*100/Total)

```


#### ปีการศึกษา 2565

```{r}
poor_65 <- read_csv("/Users/choat/Library/CloudStorage/OneDrive-ChulalongkornUniversity/Documents/งานวิจัย/unicef/data/ข้อมูลพื้นฐานโรงเรียน สพฐ./ความด้อยโอกาสของนักเรียน/ด้อยโอกาส2565.csv")

student_total65 <- read_csv("/Users/choat/Library/CloudStorage/OneDrive-ChulalongkornUniversity/Documents/งานวิจัย/unicef/data/ข้อมูลพื้นฐานโรงเรียน สพฐ./จำนวนนักเรียนและห้องเรียนทั้งหมด/จำนวนนักเรียน_ห้องเรียน2565.csv")
  
student_total65 <- student_total65 |> 
  select(-1) |> 
  rename(area_name = 1,
        gender = 2,
        primary = 3,
        second1 = 4,
        second2 = 5,
        Total = `รวมทั้งสิ้น`) |> 
  fill(area_name, .direction = "down") |> 
  filter(gender == "รวม") |> 
  mutate(area_name = str_trim(area_name)) |> 
  select(area_name, Total) |> 
  #mutate(area_name = str_remove(area_name, "\\s+(?=เขต)")) |> 
  mutate(year = 2565, .before = "area_name") 


poor_65 |> 
  rename(area_name1 = 1,
         area_name2 = last_col(),
         poor_type = 2,
         total_male =3,
         total_female=4,
         total = 5) |> 
  filter(area_name2 != "สำนักบริหารงานการศึกษาพิเศษ") |> 
  filter(poor_type %in% c("เด็กยากจน", "เด็กถูกบังคับให้ขายแรงงาน",
                          "เด็กที่อยู่ในธุรกิจทางเพศ",
                          "ทำงานรับผิดชอบตนเองและครอบครัว")) |> 
 # filter(str_detect(area_name2, "สพม.กรุงเทพมหานคร เขต 1"))
  group_by(area_name2) |> 
  summarise(num_poor = sum(total)) |> 
  ungroup() |> 
  rename(area_name = 1) |> 
  mutate(area_name = str_trim(area_name)) -> temp


student_poor65<- student_total65 |> 
  left_join(temp , by = "area_name") |> 
  mutate(percent_poor = num_poor*100/Total)
```


#### ปีการศึกษา 2564

```{r}
poor_64 <- read_csv("/Users/choat/Library/CloudStorage/OneDrive-ChulalongkornUniversity/Documents/งานวิจัย/unicef/data/ข้อมูลพื้นฐานโรงเรียน สพฐ./ความด้อยโอกาสของนักเรียน/ด้อยโอกาส2564.csv",
                    na =c("","-","NA"))

student_total64 <- read_csv("/Users/choat/Library/CloudStorage/OneDrive-ChulalongkornUniversity/Documents/งานวิจัย/unicef/data/ข้อมูลพื้นฐานโรงเรียน สพฐ./จำนวนนักเรียนและห้องเรียนทั้งหมด/จำนวนนักเรียน_ห้องเรียน2564.csv")
  
student_total64 <- student_total64 |> 
  select(-1) |> 
  rename(area_name = 1,
        gender = 2,
        primary = 3,
        second1 = 4,
        second2 = 5,
        Total = total) |> 
  fill(area_name, .direction = "down") |> 
  filter(gender == "รวม") |> 
  mutate(area_name = str_trim(area_name)) |> 
  select(area_name, Total) |> 
  #mutate(area_name = str_remove(area_name, "\\s+(?=เขต)")) |> 
  mutate(year = 2564, .before = "area_name") 


poor_64 |> 
  rename(area_name = 2,
          gender = 3) |> 
  select(-1) |> 
  fill(area_name, .direction = "down") |> 
  pivot_longer(cols = 3:16) |> 
  mutate(name = str_replace_all(name, "\n","")) |> 
  filter(area_name != "สำนักบริหารงานการศึกษาพิเศษ") |> 
  filter(gender == "รวม") |> 
  select(-gender) |> 
  filter(name %in% c("เด็กยากจน", "เด็กถูกบังคับให้ขายแรงงาน",
                          "เด็กที่อยู่ในธุรกิจทางเพศ",
                          "ทำงานรับผิดชอบตนเองและครอบครัว")) |> 
  group_by(area_name) |> 
  summarise(num_poor = sum(value, na.rm = T)) |> 
  mutate(area_name = str_replace_all(area_name, "(?<!\\bเขต)\\s(?!\\bเขต)", "-"))->temp

student_poor64<- student_total64 |> 
  left_join(temp , by = "area_name") |> 
  mutate(percent_poor = num_poor*100/Total)
```


#### รวมข้อมูลความยากจนของนักเรียนทั้ง 3 ปีเข้าด้วยกัน

```{r}
student_poor_data <- 
  bind_rows(student_poor66, student_poor65, student_poor64)

student_poor_data |> summary()


student_poor_data <- student_poor_data |> 
  mutate(province = area_name, .after = "year") |> 
  mutate(province = str_remove(province, "สพป\\.")) |>
  mutate(province = str_remove(province, "สพม\\.")) |> 
  mutate(province = str_remove(province, "เขต\\s*\\d+")) |> 
  mutate(province = str_trim(province)) 

### ประถมศึกษา
student_poor_data %>% 
  filter(str_detect(area_name,"สพป\\.")) %>% 
  group_by(province) %>% 
  summarise(avg_percent_poor = mean(percent_poor, na.rm = T)) %>% 
  mutate_at(2, round,2) %>% 
  write_xlsx(path="poor_primary.xlsx")
### มัธยมศึกษา
student_poor_data %>% 
  filter(str_detect(area_name,"สพม\\.")) %>% 
  group_by(province) %>% 
  summarise(avg_percent_poor = mean(percent_poor, na.rm = T)) %>% 
  mutate_at(2, round,2) %>% 
  write_xlsx(path="poor_secondary.xlsx")
```


### 3.2 นักเรียนที่มีปัญหาทางบ้าน

#### ปีการศึกษา 2566

```{r}
family_66 <- read_csv("/Users/choat/Library/CloudStorage/OneDrive-ChulalongkornUniversity/Documents/งานวิจัย/unicef/data/ข้อมูลพื้นฐานโรงเรียน สพฐ./ความด้อยโอกาสของนักเรียน/ด้อยโอกาส2566.csv")

student_total66 <- read_csv("/Users/choat/Library/CloudStorage/OneDrive-ChulalongkornUniversity/Documents/งานวิจัย/unicef/data/ข้อมูลพื้นฐานโรงเรียน สพฐ./จำนวนนักเรียนและห้องเรียนทั้งหมด/จำนวนนักเรียน_ห้องเรียน2566.csv")
  
student_total66 <- student_total66 |> 
  select(-1) |> 
  rename(area_name = 1,
        gender = 2,
        primary = 3,
        second1 = 4,
        second2 = 5) |> 
  fill(area_name, .direction = "down") |> 
  filter(gender == "รวม") |> 
  mutate(area_name = str_trim(area_name)) |> 
  select(area_name, Total) |> 
  #mutate(area_name = str_remove(area_name, "\\s+(?=เขต)")) |> 
  mutate(year = 2566, .before = "area_name") 


family_66 |> 
  rename(area_name1 = 1,
         area_name2 = last_col(),
         poor_type = 2,
         total_male =3,
         total_female=4,
         total = 5) |> 
  filter(area_name2 != "สำนักบริหารงานการศึกษาพิเศษ") |>
  filter(poor_type %in% c("เด็กถูกทอดทิ้ง","เด็กเร่ร่อน","เด็กในสถานพินิจและคุ้มครองเยาวชน","กำพร้่า","เด็กที่มีปัญหาเกี่ยวกับยาเสพติด")) |> 
 # filter(str_detect(area_name2, "สพม.กรุงเทพมหานคร เขต 1"))
  group_by(area_name2) |> 
  summarise(num_poor = sum(total)) |> 
  ungroup() |> 
  rename(area_name = 1) |> 
  mutate(area_name = str_trim(area_name)) -> temp

temp |> filter(str_detect(area_name, "กระบี่"))

student_family66<- student_total66 |> 
  left_join(temp , by = "area_name") |> 
  mutate(percent_poor = num_poor*100/Total)
```


#### ปีการศึกษา 2565

```{r}
family_65 <- read_csv("/Users/choat/Library/CloudStorage/OneDrive-ChulalongkornUniversity/Documents/งานวิจัย/unicef/data/ข้อมูลพื้นฐานโรงเรียน สพฐ./ความด้อยโอกาสของนักเรียน/ด้อยโอกาส2565.csv")

student_total65 <- read_csv("/Users/choat/Library/CloudStorage/OneDrive-ChulalongkornUniversity/Documents/งานวิจัย/unicef/data/ข้อมูลพื้นฐานโรงเรียน สพฐ./จำนวนนักเรียนและห้องเรียนทั้งหมด/จำนวนนักเรียน_ห้องเรียน2565.csv")
  
student_total65 <- student_total65 |> 
  select(-1) |> 
  rename(area_name = 1,
        gender = 2,
        primary = 3,
        second1 = 4,
        second2 = 5,
        Total = 6) |> 
  fill(area_name, .direction = "down") |> 
  filter(gender == "รวม") |> 
  mutate(area_name = str_trim(area_name)) |> 
  select(area_name, Total) |> 
  #mutate(area_name = str_remove(area_name, "\\s+(?=เขต)")) |> 
  mutate(year = 2565, .before = "area_name") 


family_65 |> 
  rename(area_name1 = 1,
         area_name2 = last_col(),
         poor_type = 2,
         total_male =3,
         total_female=4,
         total = 5) |> 
  filter(area_name2 != "สำนักบริหารงานการศึกษาพิเศษ") |>
  filter(poor_type %in% c("เด็กถูกทอดทิ้ง","เด็กเร่ร่อน","เด็กในสถานพินิจและคุ้มครองเยาวชน","กำพร้่า","เด็กที่มีปัญหาเกี่ยวกับยาเสพติด")) |> 
 # filter(str_detect(area_name2, "สพม.กรุงเทพมหานคร เขต 1"))
  group_by(area_name2) |> 
  summarise(num_poor = sum(total)) |> 
  ungroup() |> 
  rename(area_name = 1) |> 
  mutate(area_name = str_trim(area_name)) -> temp

temp |> filter(str_detect(area_name, "กระบี่"))

student_family65<- student_total65 |> 
  left_join(temp , by = "area_name") |> 
  mutate(percent_poor = num_poor*100/Total)
```


#### ปีการศึกษา 2564

```{r}
family_64 <- read_csv("/Users/choat/Library/CloudStorage/OneDrive-ChulalongkornUniversity/Documents/งานวิจัย/unicef/data/ข้อมูลพื้นฐานโรงเรียน สพฐ./ความด้อยโอกาสของนักเรียน/ด้อยโอกาส2564.csv",
                    na =c("","-","NA"))

student_total64 <- read_csv("/Users/choat/Library/CloudStorage/OneDrive-ChulalongkornUniversity/Documents/งานวิจัย/unicef/data/ข้อมูลพื้นฐานโรงเรียน สพฐ./จำนวนนักเรียนและห้องเรียนทั้งหมด/จำนวนนักเรียน_ห้องเรียน2564.csv")
  
student_total64 <- student_total64 |> 
  select(-1) |> 
  rename(area_name = 1,
        gender = 2,
        primary = 3,
        second1 = 4,
        second2 = 5,
        Total = total) |> 
  fill(area_name, .direction = "down") |> 
  filter(gender == "รวม") |> 
  mutate(area_name = str_trim(area_name)) |> 
  select(area_name, Total) |> 
  #mutate(area_name = str_remove(area_name, "\\s+(?=เขต)")) |> 
  mutate(year = 2564, .before = "area_name") 


family_64 |> 
  rename(area_name = 2,
          gender = 3) |> 
  select(-1) |> 
  fill(area_name, .direction = "down") |> 
  pivot_longer(cols = 3:16) |> 
  mutate(name = str_replace_all(name, "\n","")) |> 
  filter(area_name != "สำนักบริหารงานการศึกษาพิเศษ") |> 
  filter(gender == "รวม") |> 
  select(-gender) |> 
   filter(name %in% c("เด็กถูกทอดทิ้ง","เด็กเร่ร่อน","เด็กในสถานพินิจและคุ้มครองเยาวชน","กำพร้่า","เด็กที่มีปัญหาเกี่ยวกับยาเสพติด")) |> 
  group_by(area_name) |> 
  summarise(num_poor = sum(value, na.rm = T)) |> 
  mutate(area_name = str_replace_all(area_name, "(?<!\\bเขต)\\s(?!\\bเขต)", "-"))->temp

student_family64<- student_total64 |> 
  left_join(temp , by = "area_name") |> 
  mutate(percent_poor = num_poor*100/Total)
```


### 3.3 จำนวนนักเรียนพิการ

จำนวนนักเรียนพิการใช้ข้อมูลจาก 4 ส่วนได้แก่

- นักเรียนพิการเรียนร่วมในโรงเรียนสังกัด สพฐ.

- นักเรียนพิการในศูนย์การศึกษาพิเศษ

- นักเรียนพิการในโรงเรียนศึกษาสงเคราะห์

- นักเรียนพิการในโรงเรียนเฉพาะความพิการ

รายละเอียดมีดังนี้


```{r}
disability_obec66 <- read_csv("/Users/choat/Library/CloudStorage/OneDrive-ChulalongkornUniversity/Documents/งานวิจัย/unicef/data/ข้อมูลพื้นฐานโรงเรียน สพฐ./เด็กพิการ/เด็กพิการ2566.csv")

#disability_spec66 <- read_csv("/Users/choat/Library/CloudStorage/OneDrive-ChulalongkornUniversity/Documents/งานวิจัย/unicef/data/ข้อมูลพื้นฐานโรงเรียน สพฐ./เด็กพิการ/ศูนย์การศึกษาพิเศษ66.csv")

#disability_dissch66 <- read_csv("/Users/choat/Library/CloudStorage/OneDrive-ChulalongkornUniversity/Documents/งานวิจัย/unicef/data/ข้อมูลพื้นฐานโรงเรียน สพฐ./เด็กพิการ/โรงเรียนเฉพาะความพิการ66.csv")

#disability_supsch66 <- read_csv("/Users/choat/Library/CloudStorage/OneDrive-ChulalongkornUniversity/Documents/งานวิจัย/unicef/data/ข้อมูลพื้นฐานโรงเรียน สพฐ./เด็กพิการ/โรงเรียนการศึกษาสงเคราะห์66.csv") 

student_total66 <- read_csv("/Users/choat/Library/CloudStorage/OneDrive-ChulalongkornUniversity/Documents/งานวิจัย/unicef/data/ข้อมูลพื้นฐานโรงเรียน สพฐ./จำนวนนักเรียนและห้องเรียนทั้งหมด/จำนวนนักเรียน_ห้องเรียน2566.csv")

disability_obec66 |> 
  rename(area_name  = 1, disability_type = 2,
        disability_obec = 7) |> 
  select(1,2,4,5,6) |> 
  filter(disability_type == "นักเรียนพิการทั้งหมด") |> 
  filter(area_name != "สำนักบริหารงานการศึกษาพิเศษ") |> 
  rename(primary = 3,
         second1 = 4,
         second2 = 5) |> 
  mutate(second = second1+second2) |> 
  select(-4,-5) |> 
  pivot_longer(cols=3:4, names_to = "student_level", values_to = "num_disability") |> 
  mutate(student_level = ifelse(student_level == "primary", "ประถมศึกษา", "มัธยมศึกษา")) |> 
  filter(num_disability >0) |> 
  mutate(province = area_name, .after = "area_name") |> 
  mutate(province = str_remove(province, "สพป\\.")) |>
  mutate(province = str_remove(province, "สพม\\.")) |> 
  mutate(province = str_remove(province, "เขต\\s*\\d+")) |> 
  mutate(province = str_trim(province)) -> temp


disability_dissch66 |> data.frame()


#### -- จำนวนนักเรียนพิการเรียนร่วมใน สพฐ.
student_obectotal66 <- student_total66 |> 
  select(-1) |> 
  rename(area_name = 1,
        gender = 2,
        primary = 3,
        second1 = 4,
        second2 = 5) |> 
  fill(area_name, .direction = "down") |> 
  filter(gender == "รวม") |> 
  mutate(area_name = str_trim(area_name)) |> 
  mutate(second = second1+second2) |> 
  select(-gender, -second1, -second2, -Total) |> 
  pivot_longer(cols=2:3, names_to = "student_level", values_to = "Total") |> 
  mutate(student_level = ifelse(student_level == "primary", "ประถมศึกษา", "มัธยมศึกษา")) |> 
  #mutate(area_name = str_remove(area_name, "\\s+(?=เขต)")) |> 
  mutate(year = 2566, .before = "area_name") 

student_obectotal66 |> 
  left_join(disability_obec66, by = "area_name")




```


student_obectotal66 <- student_total66 |> 
  select(-1) |> 
  rename(area_name = 1,
        gender = 2,
        primary = 3,
        second1 = 4,
        second2 = 5) |> 
  fill(area_name, .direction = "down") |> 
  filter(gender == "รวม") |> 
  mutate(area_name = str_trim(area_name)) |> 
  mutate(second = second1+second2) |> 
  select(-gender, -second1, -second2, -Total) |> 
  pivot_longer(cols=2:3, names_to = "student_level", values_to = "Total") |> 
  mutate(student_level = ifelse(student_level == "primary", "ประถมศึกษา", "มัธยมศึกษา")) |> 
  #mutate(area_name = str_remove(area_name, "\\s+(?=เขต)")) |> 
  mutate(year = 2566, .before = "area_name") 

student_disability66 <- student_total66 |> 
  left_join(temp , by = "area_name") |> 
  mutate(percent_disability = num_disability_student*100/Total)
```



```{r}
library(pdftools)
pdftools::pdf_text(pdf = "/Users/choat/Library/CloudStorage/OneDrive-ChulalongkornUniversity/Documents/งานวิจัย/unicef/data/ข้อมูลพื้นฐานโรงเรียน สพฐ./เด็กพิการ/โรงเรียนเฉพาะความพิการ2567_1_table1.pdf") -> test
```


## 4. ทรัพยากรในโรงเรียน

- อัตราส่วนนักเรียนต่อครู

- อัตราส่วนครูต่อห้องเรียน


```{r}
teacher1 <- read_csv("/Users/choat/Library/CloudStorage/OneDrive-ChulalongkornUniversity/Documents/งานวิจัย/unicef/data/ข้อมูลพื้นฐานโรงเรียน สพฐ./จำนวนครู นักเรียน ห้องเรียน และพิกัดโรงเรียน/merge1.csv")

teacher2 <- read_csv("/Users/choat/Library/CloudStorage/OneDrive-ChulalongkornUniversity/Documents/งานวิจัย/unicef/data/ข้อมูลพื้นฐานโรงเรียน สพฐ./จำนวนครู นักเรียน ห้องเรียน และพิกัดโรงเรียน/merge2.csv")


teacher_data <- teacher1 |> bind_rows(teacher2) |> 
  filter(teacher >0 & room > 0) |> 
  mutate(student_per_teacher = student/teacher,
         teacher_per_room = teacher/room) |> 
  group_by(province, amphor) |> 
  summarise(avg_student_per_teacher = mean(student_per_teacher),
            sd_student_per_teacher = sd(student_per_teacher),
           avg_teacher_per_room = mean(teacher_per_room),
           sd_teacher_per_room = sd(teacher_per_room))
```