---
title: "school data preprocessing"
format: html
---

```{r}
library(tidyverse)
library(readxl)
```

ส่วนนี้จัดการ non-climate data

# 1. ข้อมูลโรงเรียน

ฐานข้อมูลโรงเรียนใช้หลายฐาน 

### 1.1 ระยะทางและความเป็นโรงเรียนทุรกันดาร

มีจำนวน 2 ตัวชี้วัด ได้แก่

- ระยะทางระหว่างโรงเรียนกับอำเภอเมือง

- ความเป็นโรงเรียนพื้นที่ห่างไกล ทุรกันดาร


```{r importing data}

### ข้อมูลพื้นฐานโรงเรียน 
sch_bg <- read_excel("/Users/choat/Library/CloudStorage/OneDrive-ChulalongkornUniversity/Documents/งานวิจัย/unicef/data/ข้อมูลพื้นฐานโรงเรียน สพฐ_/ข้อมูลดิบพื้นฐานโรงเรียน สพฐ..xlsx")

### ระยะทางระหว่างโรงเรียนกับอำเภอเมือง
sch_dist <- read_csv("/Users/choat/Library/CloudStorage/OneDrive-ChulalongkornUniversity/Documents/งานวิจัย/unicef/data/ข้อมูลพื้นฐานโรงเรียน สพฐ_/Schooldistance.csv")
```


จัดการดึงพิกัดโรงเรียนจาก google map

```{r}
### ข้อมูลพื้นฐานโรงเรียน สพฐ.
sch_data_bg <- sch_bg %>% 
  select(areacode, 
         `กระทรวง`,
         `ชื่อโรงเรียน`,
         `ชื่ออำเภอ`,
         `ชื่อจังหวัด`,
         `ชื่อเขต`,
         `หมู่`, `ชื่อหมู่บ้าน`, `ชื่อตำบล`, `ไปรษณีย์`,
         lat, long)  %>% 
  rename(area_code = 1,
         school_code = 2,
         school_name = 3,
         amphor = 4,
         province = 5,
         affiliation = 6,
         moo = 7,
         moobann = 8,
         tambon = 9,
         postcode = 10) %>% 
  mutate(school_code = as.numeric(school_code)) |> 
  filter(affiliation != "สำนักบริหารงานการศึกษาพิเศษ")

sch_data_bg |> glimpse()
sch_data_bg |> 
    mutate(location = paste("โรงเรียน",school_name,
                            moobann,
                            tambon, amphor, province, postcode)) |> 
    pull(location) -> location

library(ggmap)
register_google(key = "AIzaSyDM-LA_BHSt6Eh_SXXmELNqFhkAafd8JgU")

### แบ่งดึงพิกัดทีละ 10000 โรงเรียน
school_background_data1 <- sch_data_bg |> 
    slice(1:10000) |> 
    mutate(location = paste("โรงเรียน",school_name,
                            moobann,
                            tambon, amphor, province, postcode)) |>
    mutate(location_lat_lon = geocode(location))

school_background_data2 <- sch_data_bg |> 
    slice(10001:20000) |> 
    mutate(location = paste("โรงเรียน",school_name,
                            moobann,
                            tambon, amphor, province, postcode)) |>
    mutate(location_lat_lon = geocode(location))


school_background_data3 <- sch_data_bg |> 
    slice(20001:30013) |> 
    mutate(location = paste("โรงเรียน",school_name,
                            moobann,
                            tambon, amphor, province, postcode)) |>
    mutate(location_lat_lon = geocode(location))

```



```{r}
### save image
save.image(file='schoo_data.RData')
```






## 1.7 ข้อมูลโรงเรียน (non-climate data)

ที่ตั้งและอาณาเขต\
พิกัดภูมิศาสตร์ ประเทศไทยตั้งอยู่ในช่วงพิกัดละติจูด 5°37′N - 20°27′N และลองจิจูด 97°22′E - 105°37′E

```         
ทิศเหนือสุด         ละติจูด 20 องศา 37 ลิปดา 30 พิลิปดา เหนือ ที่อำเภอแม่สาย จังหวัดเชียงราย
```

ทิศใต้สุด ละติจูด 5 องศา 37 ลิปดา ที่อำเภอเบตง จังหวัดยะลา ทิศตะวันออกสุด ลองจิจูด 105 องศา 37 ลิปดา 30 พิลิปดา ที่อำเภอพิบูลมังสาหาร จังหวัดอุบลราชธานี ทิศตะวันตกสุด ลองจิจูด 97 องศา 22 ลิปดา ตะวันออก ที่อำเภอแม่ลาน้อย จังหวัดแม่ฮ่องสอน

```{r}
library(readxl)
excel_sheets("/Users/choat/Library/CloudStorage/OneDrive-ChulalongkornUniversity/Documents/งานวิจัย/unicef/data/ข้อมูลพื้นฐานโรงเรียน สพฐ_/ข้อมูลดิบพื้นฐานโรงเรียน สพฐ..xlsx")
school_data <- read_excel("/Users/choat/Library/CloudStorage/OneDrive-ChulalongkornUniversity/Documents/งานวิจัย/unicef/data/ข้อมูลพื้นฐานโรงเรียน สพฐ_/ข้อมูลดิบพื้นฐานโรงเรียน สพฐ..xlsx")

school_data  |> select(`โรงเรียน`,`กระทรวง`,areacode,smis,`ชื่อจังหวัด`,`ชื่ออำเภอ`,`ชื่อเขต`,lat,long) |> 
filter(lat >5.37 & lat <20.27 & long>97.22 & long <105.37) |> 
ggplot(aes(x=long, y=lat))+
geom_point()
```

